臺灣士林地方法院民事判決　　　　　　　 99年度訴字第388號
原　　　告　黃林惠蘭
訴訟代理人　李基益律師
複代理人　　丁怡文
被　　　告　李俊漢
被　　　告　國光汽車客運股份有限公司
法定代理人　陳浴生
訴訟代理人　蔡順雄律師
訴訟代理人　陳品妤律師
複代理人　　張湘平
訴訟代理人　曹詩羽律師
訴訟代理人　賴福順
訴訟代理人　馬傳民
上列當事人間損害賠償事件，本院於100 年2 月21日言詞辯論終
結，判決如下：
    主  文
被告應連帶給付原告新臺幣貳佰玖拾貳萬柒仟陸佰柒拾壹元及自
民國一百年一月一日起至清償日止按週年利率百分之五計算之利
息。
原告其餘之訴駁回。
訴訟費用由被告連帶負擔五分之三，餘由原告負擔。
本判決第一項於原告以新臺幣壹佰萬元為被告供擔保後，得假執
行；但被告如以新臺幣貳佰玖拾貳萬柒仟陸佰柒拾壹元為原告預
供擔保得免為假執行。
原告其餘假執行之聲請駁回。
    事  實  及  理  由
一、按「訴狀送達後，原告不得將原訴變更或追加他訴。但有請
    求之基礎事實同一者、擴張或減縮應受判決事項之聲明者、
    不甚礙被告之防禦及訴訟之終結者，不在此限」民事訴訟法
    第255 條第1 項第2 款、第3 款、第7 款定有明文。原告於
    刑事附帶民事訴訟起訴請求被告等應連帶給付新臺幣（下同
    ）427 萬2,362 元及自起訴狀繕本送達翌日起至清償日止按
    週年利率百分之五計算之利息。於民國98年10月20日將其聲
    明變更為：被告等應連帶給付489 萬539 元及自起訴狀繕本
    送達翌日起至清償日止按週年利率百分之五計算之利息。於
    99年4 月30日將其聲明變更為：被告等應連帶給付522 萬2,
    341 元及自起訴狀繕本送達翌日起至清償日止按週年利率百
    分之五計算之利息。復於99年12月24日變更聲明如下，核其
    擴張、縮減聲明，均係基於同一基礎事實，且不甚妨礙被告
    之防禦及訴訟之終結，依上開規定，自應予准許。
二、原告起訴主張：
    被告李俊漢係被告國光汽車客運股份有限公司（下稱國光公
    司）僱佣之大客車司機，其於97年10月25日上午9 時5 分許
    ，駕駛車牌號碼FJ-215號營業用大客車由重慶北路交流道下
    後沿臺北市○○○路北向行駛時，本應注意汽車行駛時，駕
    駛人應注意車前狀況及兩車併行之間隔，並隨時採取必要之
    安全措施，且當時天候晴朗，光線充足，視距及路況良好，
    並無不能注意情事，竟疏未注意，致其駕駛之營業用大客車
    右側車身擦撞同向行駛在其右前方，由原告所騎乘之車牌號
    碼CIP -486號重型機車左側車身，致原告人車倒地，原告因
    而受有左小腿壓砸傷並血管栓塞、左小腿脛腓骨開放性骨折
    、腔室症候群、左大腿及左下腹血腫與身體多處嚴重擦傷、
    撕裂傷等傷害（下稱系爭傷害），更因傷後所引起之骨膜炎
    、腔室症候群、血腫感染及膽囊炎多次進出手術房，迄今仍
    臥病床榻。又被告國光公司為被告李俊漢之雇主，被告李俊
    漢於執行職務中侵害原告之權利，被告國光公司自應負連帶
    賠償責任。原告因上開車禍事件，而增加生活上之需要，支
    出(1)醫療費用188 萬6,330 元（詳如附表一至五）。(2)看護
    費61萬3,600 元（97年10月25日至98年6 月10日，共22 9日
    ，由親人看護，24小時以每日1,600 元計算，共計36萬6,40
    0 元；98年6 月11日至同年7 月21日支付6 萬4,600 元、同
    年7 月26日至同年9 月30日支付11萬6,000 元、98年11月29
    日至同年12月30日及99年2 月28日至同年3 月6 日支付6 萬
    6,600 元（詳如附表六）。(3)相關醫療用品費用19萬4, 547
    元：床墊9 萬1,200 元；彈性束褲及彈性腳套9,000 元、輪
    椅5,500 元、營養品及其他藥品8 萬8,847 元。(4)洗髮費用
    5,000 元。(5)因傷無法工作之損失20萬9,088 元：原告為家
    庭主婦，操持家務，受傷治療及復健期間必須另僱一傭人代
    勞家務，以基本薪資每月1 萬7,280 元計算，自97年10月25
    日起至98年10月28日復健完畢回家，計12月3 日，共計損失
    20萬9,088 元。(6)勞動能力減損50萬3,15 4元，原告經鑑定
    為第八級殘廢，減損30％之勞動能力，原告為42年10月28日
    出生，98年10月29日復健結束在家開始，至99年12月31日共
    1 年2 月2 日，以14個月及基本工資每月1 萬7,280 元計算
    ，勞動能力減損7 萬2,576 元。100 年1 月1 日起至強制退
    休107 年10月28日止，尚有7 年9 月28日，以7 年9 個月及
    基本工資每月1 萬7,880 元計算，此部分損失為43萬578 元
    。(7)慰撫金200 萬元：原告所受傷害甚大，多次進出手術室
    ，迄今無法獨自站立，影響日常生活及家務操持，且期間無
    法參加女兒大喜及公公之喪禮，身心備受煎熬。(8)機車修理
    費：7,15 0元。原告已領取強制汽車責任保險金理賠55萬元
    。依民法第184 條第1 項前段、第2 項、第191 條之2 、第
    193 條、第195 條、第196 條、第188 條第1 項請求被告等
    連帶賠償等語。並聲明：被告等應連帶給付521 萬8, 869元
    及自100 年1 月1 日起至清償日止按週年利率百分之五計算
    之利息；願供擔保請准宣告假執行；訴訟費用由被告等連帶
    負擔。
三、被告等辯稱：
(一)、就原告主張之損害金額，分述如下：
  (1)醫療費用：依馬偕紀念醫院（下稱馬偕醫院）回覆內容，該
    次住院與本件車禍無關，原告至行政院國軍退除役官兵輔導
    委員會臺北榮民總醫院（下稱臺北榮民總醫院）陸續治療左
    足骨髓炎、傷口癒合不良等病症，原告於馬偕醫院、臺北榮
    民總醫院支出之醫療費用均不應由被告負擔。又原告於新光
    醫療財團法人新光吳火獅紀念醫院（下稱新光醫院），除整
    型外科之住院及門診與本件車禍相關外，其他科別就診之醫
    療費用支出均與本件車禍無關。而原告於整型外科治療時，
    因亦無住單人房之必要，則健保病房之健保自付額既為0 元
    ，該期間之住院費用87萬9,393 元並非必要性支出，即不應
    由被告等負擔，故被告等僅就門診費用1 萬756 元部分不爭
    執。
  (2)看護費：原告於97年10月25日入住加護病房，同年11月5 日
    轉出，故原告於加護病房期間，已有特別照護，無須請親人
    看護照顧；又同年11月5 日至98年6 月10日期間，雖有看護
    照顧之必要，實際照料時間為全日或半日，不得泛言請求24
    小時之看護費用。另依新光醫院之回函，原告僅自97年10月
    25日至98年6 月10日期間，需看護照顧，故98年6 月11日以
    後所生之看護費用均與本件車禍無關，原告不得請求。
  (3)相關醫療用品費用：輪椅、彈性束褲及彈性腳套、營養品藥
    品藥材部分，被告不爭執。床墊部分，原告僅為腳受傷，並
    未舉證證明需長期臥床及購買床墊之必要性、與本件車禍之
    因果關係，亦未能證明原告確有血液循環不良之後遺症，故
    亦不得請求；洗髮費用部分，原告並未舉證僱人洗髮之必要
    性及該花費與本件車禍之因果關係。
  (4)因傷無法工作之損失：原告是否因本件車禍傷及左踝即影響
    完全之操持家務能力，尚非無疑。依原告所舉新光醫院98年
    4 月27日診斷證明書醫囑記載「預定復健至少半年」，被告
    等主張以勞工保險失能給付標準第5 條計算原告失能比例為
    23％（計算式：208/1200＝23％），原告得請求之金額為4
    萬8,090 元（計算式：209,088 x 23％＝48,090）。
  (5)勞動能力減損：原告係於左踝部位受有傷害，膝關節部分受
    損與本件車禍無關。依勞工保險失能給付標準第5 條計算原
    告失能比例應為23％，以原告主張100 年1 月1 日以前以基
    本工資1 萬7,280 元、以後以1 萬7,880 元計算工資，原告
    於99年12月31日前每年實際年損失應為4 萬7,962 元，100
    年1 月1 日後每年實際年損失應為4 萬9,348.8 元，故98年
    10月29日復健結束日至99年12月31日止，原告勞動能力減損
    金額應為5 萬5,641.6 元，自100 年1 月1 日起至退休年齡
    止，原告勞動能力減損金額應為37萬2,194 元。
  (6)慰撫金：被告國光公司因高鐵競爭、油價飆漲，財務狀況不
    若以往，被告李俊漢因必須照顧罹患失智症、憂鬱症、高血
    壓之母親，目前僅能打零工，且負擔二名在學女兒學費生活
    費，原告請求金額顯屬過高，至多應僅得請求50萬元。
(二)、原告就本件車禍與有過失，應負80％之過失責任：
    原告行經敦煌路與重慶北路口時，有兩處停車再開標誌及三
    條白實線，原告本應停車觀察安全後再開，原告自承並未停
    止，依道路交通安全規則第102 條規定，支線車道原應暫停
    讓幹道車即被告李俊漢駕駛之車輛先行，惟原告自承當時並
    未停車。又原告於本件車禍發生地點，似為閃避路旁停放之
    自小客車，而偏向被告李俊漢駕駛之車輛，並非原告所稱其
    遭被告李俊漢駕駛之車輛追撞。是以，本件車禍之發生似因
    原告未注意路況，且為閃避路旁停放之自小客車，乃將其騎
    乘之機車偏向被告李俊漢所駕駛之營業用大客車，致兩車擦
    撞摔倒而受傷，是原告就本件車禍與有過失，應負80％之責
    任。
(三)、聲明：原告之訴及其假執行之聲請均駁回；訴訟費用由原告
    負擔；如受不利判決，願供擔保請准宣告免為假執行。
四、不爭執事項（100 年2 月21日言詞辯論筆錄，文字部分修正
    ）：
(一)、被告李俊漢於97年10月25日上午9 時5 分許，駕駛車牌號碼
    FJ-215號營業用大客車由重慶北路交流道下後沿臺北市○○
    ○路北向行駛時，本應注意汽車行駛時，駕駛人應注意車前
    狀況及兩車併行之間隔，並隨時採取必要之安全措施，且當
    時天候晴朗，光線充足，視距及路況良好，並無不能注意之
    情事，竟疏未注意，致其駕駛之營業用大客車右側車身擦撞
    同向行駛在其右前方，由原告所騎乘之車牌號碼CIP -486號
    重型機車左側車身，致原告人車倒地，原告因而受有系爭傷
    害。被告李俊漢經本院98年度審交易字第445 號刑事判決判
    處有期徒刑4 月確定。
(二)、被告李俊漢受僱於被告國光客運公司，擔任客運司機乙職。
(三)、原告受傷時為家庭主婦。
(四)、下列文書之形式上真正：醫療看護費、看護費用、購買彈性
    束褲及彈性腳套及輪椅及營養品及其他藥品費用、洗髮費用
    、車損照片、診斷證明書、原告受傷照片。
(五)、原告因本件車禍受有系爭傷害，經臺大醫院鑑定結果，原告
    勞動能力確有減損，依勞委會勞保局之勞工保險失能給付標
    準附表評估，其踝關節受損程度符合第九等級，其膝關節受
    損程度符合第十一等級。依據勞工保險失能給付標準第六條
    ，以上兩項失能合併為第八等級（本院卷三第209 頁至第21
    0 頁）。兩造對於上開鑑定報告形式上不爭執。
(六)、原告於新光醫院整型外科門診就診之費用1 萬756 元（即附
    表一）、輪椅費用5,50 0元、彈性褲襪及彈性腳套9, 000元
    、營養品及藥品藥材費用8 萬8,847 元，為原告因本件車禍
    而生之必要支出，被告不爭執。
(七)、原告因傷無法工作之損失、勞動能力損失之計算，依基本工
    資數額，於100 年1 月1 日以前為1 萬7,280 元、以後為1
    萬7,880 元（本院卷三第236 頁、卷四第13頁背面）。強制
    退休日為107 年10月28日。
(八)、強制責任保險給付55萬元。
(九)、原告因車禍住加護病房日數為12日，該段期間不需要看護。
五、兩造爭執要旨：
(一)、原告得請求被告等連帶賠償之金額為若干？原告主張之醫療
    費用除新光醫院整型外科門診就診費用1 萬756 元外，其餘
    醫療費用是否均與此車禍有因果關係，並為合理必要之費用
    ？看護費是否均為必要費用？床墊、洗髮費用是否為必要費
    用？因傷無法工作之損失部分，原告得請求金額若干？勞動
    能力損失部分，原告得請求金額若干？慰撫金是否過高？
(二)、原告就本件車禍是否與有過失？過失比例為何？
六、本院得心證之理由：
(一)、被告李俊漢應負侵權行為損害賠償責任：
    按「因故意或過失，不法侵害他人之權利者，負損害賠償責
    任」民法第184 條第1 項前段定有明文。本件被告李俊漢於
    前揭時、地駕駛車輛時，因疏未注意車前狀況及兩車併行距
    離，擦撞到原告騎乘之機車，造成原告受有系爭傷害等情，
    被告李俊漢已於刑事案件中自白有過失，經刑事判決有罪確
    定，經本院調取上開卷宗，被告李俊漢復於本案不爭執過失
    ，被告李俊漢侵權行為與原告所受系爭傷害間有相當因果關
    係，則原告依前開規定，請求被告李俊漢賠償其所受損害，
    自非無據。
(二)、被告國光公司應負連帶賠償責任：
    按「受僱人因執行職務，不法侵害他人之權利者，由僱用人
    與行為人連帶負損害賠償責任。但選任受僱人及監督其職務
    之執行，已盡相當之注意或縱加以相當之注意而仍不免發生
    損害者，僱用人不負賠償責任。如被害人依前項但書之規定
    ，不能受損害賠償時，法院因其聲請，得斟酌僱用人與被害
    人之經濟狀況，令僱用人為全部或一部之損害賠償。僱用人
    賠償損害時，對於為侵權行為之受僱人，有求償權。」民法
    第188 條定有明文。被告李俊漢為被告國光公司之客運司機
    ，駕駛國光公司之營業用大客車從高速公路下交流道欲返回
    車站途中肇事，客觀上足認於國光公司之受僱人於執行職務
    中侵害原告之權利，被告國光公司自應與被告李俊漢負連帶
    賠償責任無誤。
(三)、按「不法侵害他人之身體或健康者，對於被害人因此喪失或
    減少勞動能力或增加生活上之需要時，應負損害賠償責任。
    」「不法侵害他人之身體、健康、名譽、自由、信用、隱私
    、貞操，或不法侵害其他人格法益而情節重大者，被害人雖
    非財產上之損害，亦得請求賠償相當之金額。」民法第193
    條第1 項、第195 條第1 項分別定有明文。次按「損害賠償
    之債，以有損害之發生及有責任原因之事實，並二者之間，
    有相當因果關係為成立要件。故原告所主張損害賠償之債，
    如不合於此項成立要件者，即難謂有損害賠償請求權存在。
    且所謂相當因果關係，係指依經驗法則，綜合行為當時所存
    在之一切事實，為客觀之事後審查，認為在一般情形下，有
    此環境、有此行為之同一條件，均可發生同一之結果者，則
    該條件即為發生結果之相當條件，行為與結果即有相當之困
    果關係。反之，若在一般情形上，有此同一條件存在，而依
    客觀之審查，認為不必皆發生此結果者，則該條件與結果並
    不相當，不過為偶然之事實而已，其行為與結果間即無相當
    因果關係，不能僅以行為人就其行為有故意過失，即認該行
    為與損害間有相當因果關係。」最高法院98年度台上字第67
    3 號判決要旨參照。是侵權行為損害賠償請求權人得向侵權
    行為人請求之範圍，必以所受損害，與責任原因事實間，依
    其情形均可發生同樣之損害，而為回復原狀所必要者，始堪
    肯認在得請求賠償之列。是原告請求之金額是否有理，詳述
    如下：
  (1)醫療費用：
  1.附表一所示之新光醫院整形外科費用1 萬756 元，為被告所
    不爭執。
  2.附表二、三所示新光醫院整形外科住院費用及其他診別費用
    ：
    新光醫院於99年9 月21日回覆本院，原告於97年10月25日至
    98年2 月20日、98年2 月23日至3 月21日、98年3 月30日至
    4 月6 日住院期間為單人房（本院卷三第7 頁），並回覆本
    院「97年10月25日至98年6 月10日之整形外科住院及門診均
    與97年10月25日車禍有關，確有必要住院，休養期間均需看
    護照顧，並無特殊情形需住單人病房」（本院卷三第9 頁）
    ，是原告自97年10月25日至98年6 月10日之整形外科住院均
    與車禍有關，而附表二住院期間醫療費用除住院費用外，尚
    有診療費、藥事服務費、手術費用等等，此觀醫療費用證明
    甚明，是被告抗辯住院費用全部應剔除，顯係謬誤，依據新
    光醫院回覆原告並無必要需住單人病房，因健保病房無需支
    付任何費用，此參見新光醫院網頁列印資料可知（本院卷一
    第81頁）。是原告每日住院自費之支付4,550 元，共計60萬
    5,15 0元（486,850 ＋118,300 ＝605,150 ，見本院卷三第
    10頁至第11頁）應予剔除，附表二所示之醫療費用，原告得
    請求27萬4,243 元（879,393 －605,150 ＝274,243 ）。觀
    諸附表三就醫診別，除編號5 、10、11之費用為膽囊炎手術
    住院費用及門診，編號15、16為家醫門診，原告未提出證據
    證明與本件車禍事故有關（湖交簡卷第31頁、本院卷一第15
    6 頁至172 頁）外，其餘為急診、復健科、放射科、骨科等
    門診，對照原告提出之診斷證明書（湖交簡卷第25頁至30頁
    、32頁）、新光醫院提供之病歷摘要，均與左足受傷後血管
    拴塞、受損、血腫感染、大腿臀部傷口膿瘍、潰瘍有關，原
    告請求附表三所示之費用除編號5 、10、11、15、16核與原
    告所受車禍無關外，其餘均為必要費用，共計8,328 元，應
    予准許。
  3.附表四所示之馬偕醫院費用：
    依據馬偕紀念醫院99年8 月11日馬院醫內字第0990003357號
    函（本院卷二第306 頁）「原告係因左下肢蜂窩性組織炎及
    發燒，於98年5 月16日至醫院急診入院，於98年5 月19日因
    個人因素出院，與97年10月25日車禍無關」，是原告請求附
    表四所示之醫療費用，不應准許。
  4.附表五所示之臺北榮民總醫院費用：
    臺北榮民總醫院於99年8 月6 日以北總企字第0990017861號
    函回覆本院（本院卷一第104 頁以下）：「呼吸治療科：原
    告於98年5 月26日因左足傷口癒合不良至該院呼吸治療科要
    求接受高壓氧治療，5 月29日顯示有左足骨髓炎，呼吸治療
    科應病患要求先安排高壓氧治療，接受9 次高壓氧治療，於
    6 月12日住院後，健保給付之高壓氧審核通過前又繼續接受
    8 次高壓氧治療。住院期間，接受多次左足清瘡手術，其病
    理報告為慢性骨髓炎，健保給付送審通過後，病患於6 月25
    日至7 月22日又接受健保給付高壓氧治療20次；重建整形科
    ：98年6 月11日至7 月21日於本院外科住院係因左足開放性
    骨折後併傷口瘉合不良，而入院行傷口照護以及高壓氧治療
    ，並於6 月12日、13日入手術室行清創手術，確有住院治療
    必要，此段住院期間不需要隔離照護；兒童骨科：原告因左
    下肢碾壓傷合併神經血管損傷，馬蹄足畸型及骨髓炎，於是
    進行下列分期手術：98年7 月16日入院至98年9 月30日出院
    、98年11月29日入院至98年12月30日出院、99年2 月28日入
    院至99年3 月17日出院、99年5 月16日入院至99年6 月6 日
    出院，住骨科單人病房為病患要求。骨科門診17次，住院期
    間需專人照顧；骨折科：99年7 月1 日至骨折科求診。」對
    照診斷證明書「左下肢碾壓傷合併左髖骨脫臼左足嚴重畸形
    ；左脛骨開放性骨折合併變型及慢性骨髓炎術後；左大腿肌
    肉鬆弛解離」、「左側脛骨開放骨折合併變型及慢性骨髓炎
    固定術後」（本院卷一第36頁、第37頁），是原告因為系爭
    車禍開放性骨折後傷口癒合不良、變型、慢性骨髓炎再至臺
    北榮民總醫院持續治療、清創、整形重建，門診住院治療等
    費用核屬必要費用。依據本院詢問臺北榮民總醫院，3 人以
    上病房亦無需補差額費用，觀諸新光醫院回覆可知原告受傷
    嚴重之初即無使用單人病房之必要，舉重以明輕，無必要住
    單人或雙人病房，病房費用（編號2 、4 、5 、6 、7 住院
    費用中病房費用分別為9 萬5,200 元、23萬1,000 元、10萬
    8,50 0元、5 萬9,500 元、7 萬1,900 元）56萬6,100 元應
    予剔除，是原告得請求被告給付34萬2,168 元（908,268 －
    566, 100＝342,168 ）。
  6.醫療費用小計為63萬5,495 元（10,756＋274,243 ＋8,328
    ＋342,168＝635,495 ）。
  (2)看護費用：
  1.97年10月25日至98年6 月10日共229 日，扣除加護病房12日
    後為217 日，原告由親人照護，觀諸新光醫院上開回覆資料
    ，確有看護必要，又親屬代為照顧被害人之起居，固係基於
    親情，但親屬看護所付出之勞力並非不能評價為金錢，雖因
    二者身分關係而免除被害人之支付義務，惟此種基於身分關
    係之恩惠，自不能加惠於加害人。故由親屬看護時雖無現實
    看護費之支付，仍應認被害人受有相當於看護費之損害，得
    請求賠償，始符公平原則，最高法院94年度台上字第1543號
    判決要旨參照。依照新光醫院提供之看護價目表，24小時看
    護為每日2,000 元，是原告請求親人看護每日1,600 元，計
    34萬7,200 元（1,600 ×217 ＝347,200 ）堪認合理。
  2.98年6 月11日至7 月21日住院期間，依據臺北榮民總醫院上
    開函覆，無需看護，是原告請求附表六編號1 、2 、3 之看
    護費用並無理由。
  3.原告於98年7 月26日至98年9 月30日、98年11月29日至同年
    12月30日、99年2 月28日至99年3 月6 日住院時，依據臺北
    榮民總醫院上開回函，均需專人照顧，是原告請求附表六編
    號4 至7 所示之看護費用18萬2,600 元，核屬有據。
  4.看護費小計為52萬9,800 元（347,200 ＋182,600 ＝529,80
    0 ）。
  (3)其他增加生活支出：
  1.輪椅費用5,500 元，原告提出訂製單（湖交簡卷第53頁）為
    證，復為被告自認。
  2.彈性束褲、彈性腳套9,000 元，原告提出統一發票及診斷證
    明書（湖交簡卷第52頁）可佐，並據被告自認。
  3.營養品、藥品藥材、費用8 萬8,847 元，原告提出統一發票
    及明細資料為證（原證9 、原證17、原證22、原證26、原證
    證27 ），被告當庭自認。
  4.床墊9 萬1,200 元：原告受創嚴重，需長期臥床，然原告提
    購買之床墊是否具有醫療效果，原告僅提出廠商廣告宣傳單
    及統一發票，未提出醫學文獻或專業機構認證等證明，不能
    證明確有醫療用效果，是原告不能證明床墊費用為必要費用
    ，原告請求核屬無據。
  5.洗髮費用5,000 元：原告提出收據（湖交簡卷第67頁至第72
    頁，詳如附表七），被告業於答辯二狀及調查證據聲請狀自
    認（本院卷一第72頁背面），原告請求自屬有據。
  6.小計為10萬8,347 元（5,500 ＋9,000 ＋88,849＋5,000 ＝
    108,347 ）。
  (4)無法工作之損害：
    原告為家庭主婦操持家務，審酌現今家庭如無家庭主婦處理
    家務，亦需僱傭他人代勞，原告因系爭車禍受創嚴重，手術
    將骨頭鋸斷且外加固定架矯正，固定架重達數公斤，且大面
    積傷口須進行植皮，自97年10月25日起至98年6 月10日，持
    續進行手術治療，而依據新光醫院診斷證明書（湖交簡卷第
    32頁），原告於98年4 月27日診斷左踝骨折合併感染左踝攣
    縮，幾無功能，預定復健至少半年，是原告於98年10月28日
    復健完畢回家，該段期間因手術臥床及左踝幾無功能必需復
    健，無法操持家務，必須另僱人代勞，以基本薪資1 萬7,28
    0 元計算，日薪576 元，是97年10月25日至98年10月28日共
    12月3 日，共計損失20萬9,088 元（17,280×12＋576 ×3
    ＝209,088 ），原告請求無法工作損害20萬9,088 元，核屬
    有理。
  (5)勞動能力減損：
    經本院囑託臺灣大學醫學院附設醫院鑑定原告是否受有勞動
    能力減損，鑑定結果為原告勞動能力確有減損，其踝關節受
    損程度符合勞工保險失能給付標準附表評估第九等級「即一
    下肢三大關節中有一大關節喪失機能」；其膝關節受損程度
    ，符合第十一等級即「一下肢三大關節遺存有運動失能者」
    ，依據勞工保險條例失能給付標準第6 條，以上二種失能合
    併為第八等級，此有該院鑑定回復意見表可參（本院卷三第
    209 頁至第210 頁），原告主張喪失30％之勞動能力（360/
    1200），是98年10月29日復健完畢至99年12月31日，1 年2
    個月又2 日，原告以14個月計算，原告勞動能力減損金額為
    17,280×30％×14＝72,576。100 年1 月1 日起至107 年10
    月28日原告強制退休日止，尚有7 年9 月28日，按基本工資
    每月1 萬7,880 元計算，每月減損5,364 元，原告為請求方
    便，以7 年9 個月即93個月計算（本院卷三第239 頁），經
    霍夫曼計算法（第一期不扣除利息），勞動能力減損金額為
    42萬2,365 元（5,364 ×78.00000000 ＝422,365 ）。原告
    請求勞動能力減損金額為49萬4,941 元（72,576＋422,365
    ＝494, 941）。
  (6)慰撫金：
    按「慰藉金之賠償須以人格權遭遇侵害，使精神上受有痛苦
    為必要，其核給之標準固與財產上損害之計算不同，然非不
    可斟酌雙方身分資力與加害程度，及其他各種情形核定相當
    之數額」最高法院51年台上字第223 號判例要旨參照。經查
    ，原告為家庭主婦，名下有土地2 筆、房屋1 筆、汽車2 輛
    （本院卷四第22頁至26頁），本次車禍受創嚴重，期間歷經
    多次手術，術後並經長期復健，因傷口癒合不良、傷口過大
    感染骨髓炎持續進行手術就醫（見原告提供之照片、診斷證
    明書、病歷資料），勞動能力並終身受損，且無法參與長女
    婚禮及公公喪禮，影響身心甚鉅。被告李俊漢侵權行為時為
    客運司機，現為臨時工，97年度有所得約43萬元，98年所得
    約34萬元，名下並無任何財產（本院卷四第27頁至第30頁）
    ，尚有母親及二名子女需撫養等情。被告國光公司為國內知
    名客運業者，資本額為10億元之公司等情，本院認為原告請
    求200 萬元之慰撫金過高，應酌減至150 萬元為適當。
  (7)機車修理費：原告於100 年2 月21日言詞辯論期日當庭捨棄
    ，其請求即屬無據。
(四)、原告是否與有過失？
    臺北市車輛事故鑑定委員會鑑定意見書認定：綜合兩車車損
    、事故後重機倒地刮地痕始點及最終倒地跡證推析，肇事前
    兩車應為左後與右前位置，原告行駛於被告李俊漢右前方，
    兩車行駛至肇事地點時，被告李俊漢營業大客車跨越第三及
    第四車道行駛，未注意右前方第四車道行駛之原告，致右側
    車身擦撞原告機車之左前側，因此研判被告李俊漢未保持行
    車安全間隔為肇事原因等情（見偵查卷第27頁）。觀諸現場
    圖，本件兩車碰撞位置已距離匝道路口16公尺，顯然原告早
    已行駛至重慶北路上，且為被告李俊漢前方，被告李俊漢於
    警詢中亦坦承有看到原告轉進重慶北路，已無道路交通安全
    規則第102 條所謂支線道應讓幹道車之適用。被告辯稱原告
    係為閃避違規停車之車輛而偏向被告李俊漢營業用大客車，
    為原告否認，未提出任何證據證明，是原告並無任何過失，
    自無與有過失之適用。
(五)、強制責任保險理賠金之扣除：
    末按，保險人依強制汽車責任保險法規定所為之保險給付，
    視為被保險人損害賠償金額之一部分；被保險人受賠償請求
    時，得扣除之。強制汽車責任保險法第32條定有明文。查被
    告抗辯原告已受領強制汽車責任保險理賠金55萬元等情，為
    原告所自承，復有富邦產物保險股份有限公司100 年2 月16
    日富保業字第1000000220號函在卷可按（本院卷四第37頁）
    ，揆諸前揭規定，上開金額自應於本件賠償金額中扣除。是
    經扣除上開金額後，原告得請求被告賠償之金額應為292 萬
    7,671 元（635,495 ＋529,800 ＋108,347 ＋209,088 ＋49
    4,941 ＋1,500,000－550,000 ＝2,927,671 ）。
七、原告依民法第184 條第1 項、第188 條第1 項、第193 條第
    1 項、第195 條第1 項等規定請求被告連帶給付292 萬7,67
    1 元及自100 年1 月1 日起至清償日止，按週年利率5 ％計
    算之法定遲延利息，為有理由，應予准許。原告逾此範圍請
    求，為無理由，應予駁回。
八、本件訴訟費用額應由被告連帶負擔5 分之3 ，餘由原告負擔
    。
九、兩造均陳明願供擔保，聲請宣告假執行及免為假執行，原告
    勝訴部分，爰分別酌定相當之擔保金額併予准許。原告其餘
    之訴經駁回，該部分假執行之聲請失所附麗，應予駁回。
十、本件判決基礎已臻明確，兩造其餘之攻擊防禦方法及訴訟資
    料經本院斟酌後，核與判決不生影響，無一一論述之必要，
    併予敘明。
據上論結，原告之訴為一部有理由，一部無理由，依民事訴訟法
第79條、第85條第2 項、第390 條第2 項、第392 條第2 項，判
決如主文。
中    華    民    國   100    年    3     月    7     日
                  民事第二庭  法  官  絲鈺雲
以上正本證明與原本無異。
如對本判決上訴，應於判決送達後20日內向本院提出上訴狀；若
不委任律師提起上訴者，應一併繳納上訴審裁判費，否則本院得
不命補正逕行駁回上訴。
中    華    民    國   100    年    3     月    8     日
                              書記官  林玫熹
附表一：新光醫院之整形外科門診醫療費用
┌─┬────┬────┬─────────┬────┐
│編│日  期  │ 金額   │  頁數            │  備註  │
│號│        │        │                  │        │
├─┼────┼────┼─────────┼────┤
│1 │98.02.20│    40  │湖交簡卷47（下同）│        │
├─┼────┼────┼─────────┼────┤
│2 │98.03.21│    30  │                  │        │
├─┼────┼────┼─────────┼────┤
│3 │98.03.24│   862  │                  │        │
├─┼────┼────┼─────────┼────┤
│4 │98.04.14│  1650  │                  │        │
├─┼────┼────┼─────────┼────┤
│5 │98.04.21│   722  │                  │        │
├─┼────┼────┼─────────┼────┤
│6 │98.04.28│   630  │                  │        │
├─┼────┼────┼─────────┼────┤
│7 │98.05.04│   630  │湖交簡卷48（下同）│        │
├─┼────┼────┼─────────┼────┤
│8 │98.05.12│   630  │                  │        │
├─┼────┼────┼─────────┼────┤
│9 │98.05.20│   946  │                  │        │
├─┼────┼────┼─────────┼────┤
│10│98.05.27│  1026  │                  │        │
├─┼────┼────┼─────────┼────┤
│11│98.06.03│   670  │                  │        │
├─┼────┼────┼─────────┼────┤
│12│98.06.10│   770  │                  │        │
├─┼────┼────┼─────────┼────┤
│13│98.07.28│  2150  │審交卷15          │        │
└─┴────┴────┴─────────┴────┘
小計：10,756元
附表二：新光醫院之整型外科住院費用
┌─┬─────┬───┬────────┬─────┐
│編│日  期    │ 金額 │  頁數          │  備  註  │
│號│          │      │                │          │
├─┼─────┼───┼────────┼─────┤
│1 │97.10.25至│743,25│湖交簡卷43、44  │          │
│  │98.02.20  │5     │                │          │
├─┼─────┼───┼────────┼─────┤
│2 │98.02.23至│136,13│湖交簡卷45      │          │
│  │98.03.21  │8     │                │          │
└─┴─────┴───┴────────┴─────┘
小計：879,393元
附表三：新光醫院之其他醫療費用
（依診別排序，相同診別依日期排序）
┌─┬─────┬──────┬───┬────┬──┐
│編│日  期    │  診別      │ 金額 │  頁數  │備註│
│號│          │            │      │        │    │
├─┼─────┼──────┼───┼────┼──┤
│1 │97.04.02  │急診（住院？│   750│湖交簡卷│    │
│  │          │）（下同）  │      │    42頁│    │
│  │          │            │      │（下同）│    │
├─┼─────┼──────┼───┼────┼──┤
│2 │97.10.25  │            │  1698│        │原告│
│  │          │            │      │        │重複│
│  │          │            │      │        │請求│
│  │          │            │      │        │（本│
│  │          │            │      │        │院卷│
│  │          │            │      │        │一第│
│  │          │            │      │        │41頁│
│  │          │            │      │        │）  │
├─┼─────┼──────┼───┼────┼──┤
│3 │98.02.23  │            │  2250│        │    │
├─┼─────┼──────┼───┼────┼──┤
│4 │98.03.30  │            │   750│        │    │
├─┼─────┼──────┼───┼────┼──┤
│5 │98.03.30至│一般外科住院│ 56357│湖交簡卷│    │
│  │98.04.06  │            │      │（下同）│    │
│  │          │            │      │    46頁│    │
├─┼─────┼──────┼───┼────┼──┤
│6 │98.03.23  │復健科門診  │   510│    47頁│    │
│  │          │（下同）    │      │        │    │
├─┼─────┼──────┼───┼────┼──┤
│7 │98.04.06  │            │   510│    47頁│    │
│  │          │            │      │        │    │
├─┼─────┼──────┼───┼────┼──┤
│8 │98.04.27  │            │   630│    47頁│    │
├─┼─────┼──────┼───┼────┼──┤
│9 │98.05.11  │            │   510│    48頁│    │
│  │          │            │      │        │    │
├─┼─────┼──────┼───┼────┼──┤
│10│98.04.06  │一般外科門診│    20│    47頁│    │
│  │          │            │      │        │    │
├─┼─────┼──────┼───┼────┼──┤
│11│98.04.15  │同上        │   460│    47頁│    │
├─┼─────┼──────┼───┼────┼──┤
│12│98.05.27  │急診科門診  │   100│    48頁│    │
│  │          │            │      │        │    │
├─┼─────┼──────┼───┼────┼──┤
│13│98.06.10  │放射線診斷  │   500│    48頁│    │
├─┼─────┼──────┼───┼────┼──┤
│14│98.07.22  │骨科門診    │   120│    49頁│    │
├─┼─────┼──────┼───┼────┼──┤
│15│99.09.24  │家醫科門診  │   200│本院卷三│    │
│  │          │            │      │245頁   │    │
├─┼─────┼──────┼───┼────┼──┤
│16│99.10.01  │同上        │   830│本院卷三│    │
│  │          │            │      │246頁   │    │
└─┴─────┴──────┴───┴────┴──┘
附表三小計66,195元
附表四：馬偕醫院之醫療費用
┌─┬─────┬────┬───┬─────┬───┐
│編│日  期    │  診別  │ 金額 │  頁數    │備註  │
│號│          │        │      │          │      │
├─┼─────┼────┼───┼─────┼───┤
│1 │98.05.16  │內科急診│   700│本院98年度│      │
│  │          │        │      │湖交簡附民│      │
│  │          │        │      │字第41號卷│      │
│  │          │        │      │（下稱湖交│      │
│  │          │        │      │簡卷）39頁│      │
├─┼─────┼────┼───┼─────┼───┤
│2 │98.05.16  │內科急診│    10│  同上    │      │
├─┼─────┼────┼───┼─────┼───┤
│3 │98.05.16至│胃內住院│  9320│湖交簡卷40│原告重│
│  │98.05.19  │        │      │頁        │複請求│
│  │          │        │      │          │本院卷│
│  │          │        │      │          │一第40│
│  │          │        │      │          │頁    │
├─┼─────┼────┼───┼─────┼───┤
│4 │98.05.25  │家醫門診│    20│  同上    │      │
└─┴─────┴────┴───┴─────┴───┘
小計：10,050元
附表五：臺北榮總之醫療費用
（按診別排序，相同診別依日期排序）
┌─┬─────┬────┬───┬─────┬───┐
│編│日  期    │  診別  │ 金額 │  頁數    │備註  │
│號│          │        │      │          │      │
├─┼─────┼────┼───┼─────┼───┤
│1 │98.05.22至│重建整形│ 26870│湖交簡卷41│      │
│  │98.07.22  │呼吸治療│      │頁、本院卷│      │
│  │          │        │      │一第106 頁│      │
├─┼─────┼────┼───┼─────┼───┤
│2 │98.06.11至│重建整形│144842│同上      │      │
│  │98.07.21  │住院    │      │          │      │
├─┼─────┼────┼───┼─────┼───┤
│3 │98.07.25  │外科急診│   650│本院98年度│      │
│  │          │        │      │審交附民字│      │
│  │          │        │      │第149號卷 │      │
│  │          │        │      │（下稱審交│      │
│  │          │        │      │卷）14頁  │      │
├─┼─────┼────┼───┼─────┼───┤
│4 │98.07.26至│PO 住院 │394965│審交卷12、│      │
│  │98.09.30  │（下同）│      │13頁      │      │
├─┼─────┼────┼───┼─────┼───┤
│5 │98.11.29至│        │138140│本院卷一39│      │
│  │98.12.30  │        │      │頁        │      │
├─┼─────┼────┼───┼─────┼───┤
│6 │99.02.28至│        │ 79209│本院卷一42│      │
│  │99.03.17  │        │      │頁        │      │
├─┼─────┼────┼───┼─────┼───┤
│7 │99.05.16至│        │      │本院卷三  │      │
│  │99.06.06  │        │105072│  244頁   │      │
├─┼─────┼────┼───┼─────┼───┤
│8 │99.09.28  │        │ 6035 │本院卷三第│      │
│  │          │        │      │243頁     │      │
├─┼─────┼────┼───┼─────┼───┤
│9 │99.02.12  │門診處置│   920│本院卷一43│      │
│  │          │        │      │頁        │      │
├─┼─────┼────┼───┼─────┼───┤
│10│99.03.17  │門診處置│    30│  同上    │      │
├─┼─────┼────┼───┼─────┼───┤
│11│99.07.01  │骨折科  │   230│本院卷三  │      │
│  │    8     │門診    │      │   248頁  │      │
├─┼─────┼────┼───┼─────┼───┤
│12│98.10.13  │一般骨科│   660│本院卷一  │      │
│  │          │門診（下│      │（下同）45│      │
│  │          │同）    │      │ 頁       │      │
├─┼─────┼────┼───┼─────┼───┤
│13│98.10.15  │        │   660│   46頁   │      │
├─┼─────┼────┼───┼─────┼───┤
│14│98.10.27  │        │   660│   46頁   │      │
├─┼─────┼────┼───┼─────┼───┤
│15│98.10.29  │        │   660│   47頁   │      │
├─┼─────┼────┼───┼─────┼───┤
│16│98.11.10  │        │   660│   47頁   │      │
├─┼─────┼────┼───┼─────┼───┤
│17│98.11.24  │        │   660│   48頁   │      │
├─┼─────┼────┼───┼─────┼───┤
│18│99.01.14  │        │   510│   48頁   │      │
├─┼─────┼────┼───┼─────┼───┤
│19│99.01.28  │        │   759│   44頁   │      │
├─┼─────┼────┼───┼─────┼───┤
│20│99.03.30  │        │   799│   44頁   │      │
├─┼─────┼────┼───┼─────┼───┤
│21│99.04.13  │        │   350│   45頁   │      │
├─┼─────┼────┼───┼─────┼───┤
│22│99.04.27  │        │   799│本院卷三（│      │
│  │          │        │      │下同）247 │      │
│  │          │        │      │頁        │      │
├─┼─────┼────┼───┼─────┼───┤
│23│99.05.11  │        │   350│  247頁   │      │
├─┼─────┼────┼───┼─────┼───┤
│24│99.06.17  │        │   350│  248頁   │      │
├─┼─────┼────┼───┼─────┼───┤
│25│99.07.08  │        │  1248│  249頁   │      │
├─┼─────┼────┼───┼─────┼───┤
│26│99.07.22  │        │   350│  249頁   │      │
├─┼─────┼────┼───┼─────┼───┤
│27│99.08.05  │        │   350│  250頁   │      │
├─┼─────┼────┼───┼─────┼───┤
│28│99.08.19  │        │   350│ 250 頁   │      │
├─┼─────┼────┼───┼─────┼───┤
│29│99.09.02  │        │   350│  251頁   │      │
├─┼─────┼────┼───┼─────┼───┤
│30│99.09.16  │        │   350│  251頁   │      │
├─┼─────┼────┼───┼─────┼───┤
│31│99.09.28  │        │   100│  252 頁  │      │
├─┼─────┼────┼───┼─────┼───┤
│32│99.10.05  │        │   330│  252頁   │      │
└─┴─────┴────┴───┴─────┴───┘
附表五小計：908,268元。
附表六：看護費
┌─┬─────┬────┬────┬─────┬──┐
│編│日期      │ 金額   │醫院    │  頁  數  │備註│
│號│          │        │        │          │    │
├─┼─────┼────┼────┼─────┼──┤
│1 │98.06.11至│  2,200 │臺北榮總│湖交簡卷（│    │
│  │98.06.13  │        │（下同）│下同）50  │    │
├─┼─────┼────┼────┼─────┼──┤
│2 │98.06.13至│  8,000 │        │     50   │    │
│  │98.06.17  │        │        │          │    │
├─┼─────┼────┼────┼─────┼──┤
│3 │98.06.17至│ 54,400 │        │     51   │    │
│  │98.07.21  │        │        │          │    │
├─┼─────┼────┼────┼─────┼──┤
│4 │98.07.26至│108,000 │        │審交卷16  │    │
│  │98.09.24  │        │        │          │    │
├─┼─────┼────┼────┼─────┼──┤
│5 │98.09.26至│  8,000 │        │同上      │    │
│  │98.09.30  │        │        │          │    │
├─┼─────┼────┼────┼─────┼──┤
│6 │98.11.29至│ 55,800 │        │本院卷一49│    │
│  │98.12.30  │        │        │          │    │
├─┼─────┼────┼────┼─────┼──┤
│7 │99.02.28至│ 10,800 │        │同上      │    │
│  │99.03.06  │        │        │          │    │
└─┴─────┴────┴────┴─────┴──┘
合計：247,200元
附表七：洗髮費用
┌─┬────┬────┬─────┬────────┐
│編│日期    │ 金額   │頁數      │備註            │
│號│        │        │          │                │
├─┼────┼────┼─────┼────────┤
│1 │97.11.15│   300  │湖交簡卷67│                │
│  │        │        │（下同）  │                │
├─┼────┼────┼─────┼────────┤
│2 │97.11.22│   300  │          │                │
├─┼────┼────┼─────┼────────┤
│3 │97.11.30│   300  │          │                │
├─┼────┼────┼─────┼────────┤
│4 │97.12.04│   300  │湖交簡卷68│                │
│  │        │        │（下同）  │                │
├─┼────┼────┼─────┼────────┤
│5 │97.12.09│   300  │          │                │
├─┼────┼────┼─────┼────────┤
│6 │97.12.14│   300  │          │                │
├─┼────┼────┼─────┼────────┤
│7 │97.12.24│   300  │湖交簡卷69│                │
│  │        │        │（下同）  │                │
├─┼────┼────┼─────┼────────┤
│8 │97.12.30│   300  │          │                │
├─┼────┼────┼─────┼────────┤
│9 │98.01.03│   300  │          │                │
├─┼────┼────┼─────┼────────┤
│10│98.01.08│   300  │湖交簡卷70│                │
│  │        │        │（下同）  │                │
├─┼────┼────┼─────┼────────┤
│11│98.01.14│   300  │          │                │
├─┼────┼────┼─────┼────────┤
│12│98.01.19│   400  │          │                │
├─┼────┼────┼─────┼────────┤
│13│98.01.24│   400  │湖交簡卷71│                │
│  │        │        │（下同）  │                │
├─┼────┼────┼─────┼────────┤
│14│98.01.31│   300  │          │                │
├─┼────┼────┼─────┼────────┤
│15│98.02.06│   300  │          │                │
├─┼────┼────┼─────┼────────┤
│16│98.02.14│   300  │湖交簡卷72│                │
└─┴────┴────┴─────┴────────┘
合計：5,000元